【裁判字號】    89,訴,183
【裁判日期】    900823
【裁判案由】    公共危險
【裁判全文】
臺灣花蓮地方法院刑事判決                          八十九年度訴字第一八三號
    公  訴  人  臺灣花蓮地方法院檢察署檢察官
    被      告  丙○○
    選任辯護人  黃健弘
    被      告  庚○○
    選任辯護人  葉源龍
右列被告等因公共危險案件，經檢察官提起公訴 (八十九年度偵字第六九０號），本
院判決如左：
    主  文
丙○○放火燒燬他人所有運轉機輸送帶，致生公共危險，累犯，處有期徒刑壹年陸月
。扣案之洗潔精塑膠桶、保特瓶各壹個均沒收。
庚○○無罪。
    事  實
一、丙○○前曾於民國（下同）八十四年間因違反麻醉藥品管理條例案件，經本院以
    八十四年度易字第八一號判處有期徒刑三月確定，甫於八十四年七月三日易科罰
    金執行完畢，猶不知悔改，復於八十八年十一月七日凌晨三時許，前往乙○○○
    股份有限公司（以下簡稱：乙○○○公司）設於花蓮縣秀林鄉和平村和仁卡南溪
    橋以東約二百公尺處之乙○○○公司礦場運轉機輸送帶旁，以自備之紙箱、碎布
    、蠟燭及二瓶柴油，先將碎布塞滿紙箱，把蠟燭擺在碎布中央，再將柴油淋倒在
    碎布上，後以打火機點燃蠟燭使其向下延燒引燃大火之方式，放火燒燬乙○○○
    公司設於該處之運轉機輸送帶，致使該處運轉機輸送帶中段東側電纜近第八塊鐵
    皮附近一帶受火勢波及燒溶，致生公共危險，嗣經消防單位前往灌救，始倖免造
    成更大損害，並於案發現場草叢中扣得丙○○所有裝柴油所用之洗潔精塑膠桶、
    保特瓶各一個。丙○○於有權偵辦之公務員知悉何人犯罪前，主動前往花蓮縣警
    察局新城分局向警員聲報犯罪事實，並願受裁判。
二、案經被告丙○○自首及花蓮縣警察局新城分局報請台灣花蓮地方法院檢察署檢察
    官偵查起訴。
    理  由
壹、被告丙○○有罪部分：
一、右揭犯罪事實，業據被告丙○○迭於警訊、偵查及本院調查審理時自白不諱，核
    與被害人乙○○○公司副廠長甲○○指訴之被害情節、證人丁○○、戊○○、魏
    錦榕證述之事實相符。而本件火災經送請花蓮縣消防局調查結果，亦認為「起火
    時間時值凌晨，運轉機呈關閉狀態。於運轉機輸送帶中段下方西側草叢發現一小
    桶柴油（已由轄區分局刑事組帶回鑑定），且自草叢至運轉機輸送帶中段下方一
    路上發現柴油潑灑的痕跡。運轉機輸送帶中段第八塊鐵皮近西側外層鎖扣遭人破
    壞開啟，故研判此次火警發生原因懷疑可能人為因素破壞鐵皮鎖扣後，自內層潑
    灑大量柴油，長時間點火引燃火勢所致」等語，亦有花蓮縣消防局消防隊火災原
    因調查報告書一份附於警訊卷第五十一頁起至第六十九頁可參，顯見本件火災發
    生原因並非意外，應屬人為縱火無誤。此外，復有被告丙○○所有裝柴油用之洗
    潔精塑膠桶、保特瓶各一個扣案足憑，而觀諸現場照片所示，該條運轉機輸送帶
    經過蘇花公路卡南溪橋上空，若未及時撲救，有波及輸送帶下方往來車輛通行之
    危險，是本件應已致生公共危險無疑。被告丙○○犯行堪以認定，應予依法論科
    。
二、核被告丙○○所為，係犯刑法第一百七十五條第一項之放火燒燬他人住宅以外之
    所有物罪。又被告前曾於八十四年間因違反麻醉藥品管理條例案件，經本院以八
    十四年度易字第八一號判處有期徒刑三月確定，甫於八十四年七月三日易科罰金
    執行完畢，此有台灣花蓮地方法院檢察署刑案資料查註紀錄表、台灣高等法院被
    告全國前案紀錄表各一紙附卷可稽，五年以內再犯本件有期徒刑以上之罪，為累
    犯，依刑法第四十七條規定加重其刑。另被告於本件犯罪未發覺前，向花蓮縣警
    察局新城分局刑事組自白犯罪，坦承犯案並願接受偵訊審判，有被告八十八年十
    一月二十九日警訊筆錄在卷可按，核與自首之要件相符，依刑法第六十二條前段
    ，減輕其刑，並先加後減之。爰審酌被告犯罪之動機、所用手段、造成之危害、
    尚未賠償被害人所受損失及其犯罪後之態度等一切情狀，量處如主文所示之刑，
    以示儆懲。末者，扣案之洗潔精塑膠桶、保特瓶各一個乃被告所有供本件犯罪所
    用之物，業據被告供承在卷，爰依刑法第三十八條第一項第二款規定宣告沒收。
貳、被告庚○○無罪部分：
一、公訴意旨另以：被告庚○○係受圓昌化工股份有限公司（下稱：圓昌公司）委託
    ，處理乙○○○公司之輸送帶佔用圓昌公司土地糾紛之人，因不滿乙○○○公司
    無善意回應，竟經由不知情之第三人己○○，介紹丙○○與之認識。被告庚○○
    認識丙○○後，即於八十八年十月初在某不詳處所，以事成後給付丙○○新台幣
    （下同）十萬元酬勞之代價，教唆丙○○以紙盒內底層放置碎布沾柴油，其上再
    置短枝蠟蠋燃燒，利用蠟蠋燒盡時，將延至紙盒及沾油之碎布之方式，放火燒毀
    乙○○○公司之輸送帶，使乙○○○公司無法動工，以逼迫乙○○○公司盡速處
    理其輸送帶佔用圓昌公司土地之糾紛，丙○○遂於八十八年十一月七日凌晨三時
    許，遵照庚○○之指示，以上開方式放火燒燬乙○○○公司之輸送帶，嗣經丙○○自首後，為警循線查獲，因認被告庚○○亦共同涉犯刑法第一百七十五條第一
    項之放火罪嫌等語。
二、按犯罪事實應依證據認定之，無證據不得推定其犯罪事實；又不能證明被告犯罪
    者，應諭知被告無罪之判決，刑事訴訟法第一百五十四條、第三百零一條第一項
    分別定有明文。再按告訴人之告訴，係以使被告受刑事訴追為目的，是其陳述是
    否與事實相符，仍應調查其他證據以資審認（最高法院五十二年台上字第一三○○號判例參照）。另共同被告不利於己之陳述，固得採為其他共同被告犯罪之證
    據，惟此項不利之陳述，須無瑕疵可指，而就其他方面調查，又與事實相符，始
    得採為其他共同被告犯罪事實之認定（最高法院四十六年台上字第四一九號判例
    意旨參照）。又事實之認定，應憑證據，如未能發現相當證據，或證據不足以證
    明，自不能以推測或擬制之方法，為裁判基礎（最高法院四十年台上字第八六號
    判例參照）。再者，認定不利於被告之事實，須依積極證據，苟積極證據不足為
    不利於被告事實認定時，即應為有利於被告之認定，更不必有何有利之證據（最
    高法院三十年上字第八一六號判例）；而所謂「積極證據足以為不利被告事實之
    認定」係指據為訴訟上證明之全盤證據資料，在客觀上已達於通常一般之人均不
    致於有所懷疑，而得確信被告確曾犯罪之程度，若未達到此一程度，而有合理懷
    疑之存在時，即無從為有罪之認定（最高法院七十六年台上字第四九八六號判例
    參照）。
三、公訴人認被告庚○○涉犯上述犯行所憑之證據，無非係同案被告丙○○之供詞、
    證人許天送、戊○○、己○○之證詞等為論據。訊據被告庚○○則堅詞否認涉犯
    上述犯行，辯稱：伊與丙○○、己○○根本不認識，也沒有通過電話，怎麼可能
    會教唆丙○○去縱火等語。經查：
（一）、證人許天送、戊○○等二人於警訊、偵查及本院所供述之證詞，僅能證明乙○○○公司所有上述運轉機輸送帶確實於案發當日發生火災之事實，而此一
        事實已據被告丙○○自白縱火犯行，業如前述，尚難以其等二人之證詞證明
        被告庚○○教唆丙○○縱火。
（二）、證人己○○屢經檢察官及本院合法傳喚，均無正當理由未到庭，然其於八十
        八年十二月二日第一次警訊時係供稱「（問：丙○○與庚○○是否相識？）
        答：他們二人原本不相識，但在一、二個月以前庚○○找我說要找個人幫他
        做事，我才找丙○○，繼而介紹他們相識」、「（問：丙○○與庚○○有無
        見過面？）答：有的。」、「（問：庚○○前後交多少錢給你作何事？）答
        ：庚○○前後多次交付一萬、二萬元不等金額給我說這些錢暫時寄放在我這
        裡，事後我會打電話給你交代錢交給誰，到時候你再拿出來交給我所指定的
        人，‧‧‧‧‧，最後一次庚○○交給我六萬元，叫我親自交給丙○○，事
        後我找到丙○○，也將全數六萬元交給丙○○」、「（問：庚○○為何要將
        錢請你轉交給丙○○？）答：我不知道庚○○為何要給丙○○錢，我只是順
        著他的意思而已。他們二人並不是很相識，所以庚○○才會委託我轉交金錢
        」等語（見警訊卷第十八至第二十頁），顯見證人己○○於第一次警訊時係
        略供稱伊介紹被告庚○○與丙○○相識，伊只知道被告庚○○委託伊交付一
        些金錢與丙○○做事，但作何事伊並不清楚云云。但證人己○○於八十九年
        二月十三日第二次警訊時則改稱「（問：你是否曾與庚○○至和仁地區查看
        乙○○○公司輸送帶事宜？）答：我確實曾與庚○○到和仁地區查看乙○○○公司輸送帶，時間是在八十八年十一月初。」、「（問：查看何事，庚○○有無交代任何事宜？）答：當初庚○○是帶我到圓昌公司前面，坐在車內
        ，以手勢指向對面乙○○○公司輸送帶，叫我確認地點後，要丙○○在該輸
        送帶距離橋面第三、四節的地方縱火，而縱火的方式也一一清楚的指示我，
        我再逐一告訴丙○○，如此丙○○才能依照庚○○的指示作案，作案的細節
        庚○○均是透過我完全居中轉達給丙○○，而他們二人並沒有接觸過」等語
        （見警訊卷第二十三頁），顯見證人己○○於第二次警訊時係供稱伊如何與
        被告庚○○前往案發現場勘查地形，並受被告庚○○指示在何處？以何方法
        縱火？而其事後並將被告庚○○之指示轉達與丙○○，被告庚○○與丙○○
        並未直接接觸過云云。稽諸證人己○○初係供稱伊僅介紹被告庚○○與丙○○相識，伊只知道被告庚○○委託伊交付一些金錢與丙○○做事，但作何事
        伊並不清楚云云。惟於事後則改稱伊如何與被告庚○○前往案發現場勘查地
        形，並受被告庚○○指示在何處？以何方法縱火？而其事後並將被告庚○○
        之指示轉達與丙○○並受庚○○之委託交付金錢與丙○○等語，其前後所為
        之證詞不僅矛盾，存有嚴重瑕疵，且無正當理由拒絕到院接受訊問查證，何
        況被告丙○○於警訊時係供稱「我縱火的方式、手法及準備何種物品，甚至
        如何放置、包裝等都是龔先生教我的，反正所有的細節，龔某都一一明白清
        楚的指示我，我原本一點概念都沒有，都是龔某教我的」（見警訊卷第七頁
        ）、「己○○是在八十八年十月初以電話聯絡我說要介紹朋友給我認識，並
        且幫他做事，我就以己○○所留龔某的行動電話直接與龔某聯絡，之後我與
        龔某就此開始多次聯絡作案細節，己○○他只是介紹我與庚○○認識，事後
        一切事情己○○都不知情」（見警訊卷第十二頁）、「所得的代價都是己○○取得後，他再約我外出到花蓮市○○路交款，‧‧‧‧‧‧，我記得最後
        一次是交三萬元給我。」（見警訊卷第十五頁）等語，稽諸被告丙○○略係
        供稱本件所有作案細節、方法、地點都是由伊親自與被告庚○○聯絡，己○○不知情，且最後一次己○○係交付三萬元給伊等語，經核與上述證人己○○所為之供述不一，且不相符，尚難以未經結證而存有嚴重瑕疵之證人己○○於警訊之供述作為不利於被告庚○○之證據。
（三）、被告丙○○之供述亦不足以作為不利於被告庚○○之證據，理由臚列如下：
      、被告丙○○第一次於警訊時供稱「我最後一次打行動電話給龔某跟他說事
          情已經辦好了，剩下的錢何時交付？他說錢已經準備好了，放在我朋友位
          於花蓮市○○路『阿麗檳榔攤』了，我有空才去拿。」（見警訊卷第六頁
          ），其後竟改稱「最後一次是己○○交給我三萬元」（見警訊卷第十五頁
          ），顯見其就最後一次金錢交付之地點與交付者已前後矛盾，此其一也。
      、被告丙○○於警訊時均供稱「龔某的真實姓名我並不知道，而平時聯絡我
          都是以他的行動電話與他聯繫」、「我作案之前並不認識龔某」等語，而
          其於本院調查時亦供稱「（問：你如何確認庭上這位庚○○就是教唆你放
火的人？）答：之前我不知道此人，但是在案發後乙○○○公司復工當時
          我有到現場，己○○要我一起去，己○○在遠處指著庭上這位被告庚○○
          向我說教唆我放火的人就是他，我才知道這個人，但是庭上這位被告龔瑩
          武並沒有和我直接接觸，也沒有直接把錢給我」等語（見本院八十九年十
          二月六日審判筆錄）、「龔先生本來在放火前都是以電話和我聯絡，我都
          沒有見過龔先生本人」等語（見本院九十年七月一日審判筆錄）、「蔡振
          隆所言與事實有點出入，我和庚○○在案發前並沒有面對面接觸過，我在
          放火前己○○並沒有介紹我認識庚○○」（見本院九十年八月三日審判筆
          錄），稽諸上述被告丙○○所為陳述，其既自承於作案前都是以電話與龔
          某聯絡，作案前並不認識龔某且未見過龔某本人，何以其於警訊時經警員
          提示庚○○之照片供其指認，被告丙○○竟能明確指出被告庚○○即為指
          示其放火之「龔先生」，豈不怪哉？此其二也。
      、被告丙○○於前三次警訊時均係供稱本案縱火之方式、準備何種東西，甚
          至如何放置、包裝等都是龔先生教伊的，所有細節龔某都一一明白清楚的
          指示伊如何去作等語（見警訊卷第七、九、十二頁），卻於第四次警訊時
          改稱「當時作案前，龔某是透過己○○聯絡作案地點，己○○在約我出去
          說明案情，如何下手等細節，我並沒有與龔某談論作案細節，都是透過蔡
          振隆傳話給我的」等語（見警訊卷第十五頁），嗣於本院審理時復又改稱
          「整個放火過程都是庚○○在電話中提示我怎麼作，我就照著他的意思去
          作」等語（見本院八十九年九月十五日審判筆錄），顯見被告丙○○就本
          件所有作案細節係何人指示伊犯案之事實所為之供述前後矛盾不一，亦存
          有嚴重瑕疵，此其三也。
      、被告丙○○究竟從所謂「龔先生」處獲取多少報酬一事，被告丙○○於警
          訊時係供稱「前前後後透過己○○共給我十萬元左右」（見警訊卷第十三
          頁），而其於偵查及本院審理時竟改稱「龔某有說事情成功之後要給我十
          萬元，不過實際上他只有給我三萬元而已，是透過己○○交給我的」（見
          偵查卷第二十九頁、本院卷第三十六頁背面），其就由己○○轉交之報酬
          數額所為供述前後不一，此其四也。
      、被告丙○○於警訊及偵查時均能「明確」指認被告庚○○即為教唆其放火
          之「龔先生」，惟其於本院審理時卻改稱「庭上這位庚○○並沒有和我直
          接接觸，也沒有直接把錢給我，我也沒有辦法確認在電話中與我聯絡那位
          『龔先生』就是庭上這位被告庚○○」（見本院卷第九十八頁）、「我也
          沒有辦法確認庭上這位庚○○所講的音調就是那位『龔先生』的聲音」（
          見本院卷第一四九頁），其於警訊時尚能明確指認被告庚○○即為教唆其
          放火之人，於本院審理時竟無法當庭明確指認，實不符常情，此其五也。
      、被告丙○○於警訊時略供稱「我聯絡龔某時，都使用我家0000000
          號、花蓮市○○街二一八號前公用電話、及崇德村阿秋檳榔攤00000
          00號這三支電話和他的行動電話0000000000號聯絡」等語（
          見警訊卷第十二、三頁），而經本院調閱被告丙○○家用電話（0000
          000）自八十八年十月至八十八年十二月間所有通聯紀錄查閱結果，並
          無與被告庚○○所有行動電話號碼「0000000000」通話之通聯
          紀錄，此有通聯紀錄一份附於本院卷第一０九至第一二七頁可稽（有關0
          000000000號、0000000號等二支電話之通聯紀錄自八十
          八年八月至八十八年十一月間之通聯紀錄已逾保存期限銷毀，無法提供，
          此有中華電信公司台灣北區電信分公司花蓮營運處函文附卷可稽），顯見
          被告丙○○供稱其曾以其家用電話0000000號與被告庚○○000
          0000000行動電話通話之事實，亦屬不實之詞，此其六也。
      、綜上所述，共同被告丙○○所為不利於被告庚○○之供述不僅前後不一，
          互相矛盾，且與證人己○○所供述之詞亦不相符，更與事實有所出入，亦
          存有嚴重瑕疵，稽諸上揭所述，即難以其具有嚴重瑕疵且與事實有所出入
          供述而為不利於被告庚○○之證據。
（四）、雖被告庚○○經本院命其前往法務部調查局接受測謊，結果認「庚○○稱：
        其未教唆丙○○縱火，經測試呈情緒波動反應，研判有說謊」等語（見本院
        卷第一三一頁鑑定通知書），就此被告庚○○辯稱：因其乃第一次接受測謊
        ，難免緊張，伊當天身體不適，故有此反應等語，惟按測謊鑑定，係依一般
        人在說謊時，會產生遲疑、緊張、恐懼、不安等心理波動現象，乃利用測謊
        儀器將受測者之上開情緒波動反應情形加以紀錄，用以判別受測者所供述之
        真實性，倘受測者愈想壓抑其謊言所產生之情緒，在測謊儀器上會愈產生明
        顯之情緒波動反應，反之，則無此不實之波動反應。從而測謊鑑定結果，如
        就否認犯罪有不實之情緒波動反應，固得供審判上之參酌，惟不得採為有罪
        判決之唯一憑據，然若其否認犯罪之供述，無任何不實之情緒波動反應，又
        無其他合法之積極證據足為犯罪行為之證明者，即可印證其真實性，非不得
        為有利於受測者之認定（最高法院八十七年度台上字第三三三九號判決意旨
        參照），本案經調查審理結果並無其他積極事證足以證明被告庚○○確實有
        教唆同案被告丙○○縱火，業如前述，雖被告庚○○上述測謊結果呈情緒波
        動不實反應，參諸上述最高法院見解，終究不得遽以測謊鑑定資料作為被告
        庚○○不利之認定，附此敘明。
（五）、綜上所論，本件被告庚○○被訴之犯行，僅有被害人乙○○○公司副廠長甲○○之片面指訴（證人己○○之證詞、同案被告丙○○之供述並不得作為不
        利於被告庚○○之證據，已詳述如前），尚無其他證據可證明其所為之指訴
        為真實。稽諸前述，尚難僅憑告訴人乙○○○公司副廠長甲○○片面之指訴
        遽令被告庚○○入罪。此外，再經本院依職權調查結果後，亦無其他積極確
        切之證據足認被告庚○○有教唆被告丙○○縱火之犯行，自應對被告庚○○
        遭檢察官起訴之犯行為無罪之諭知，俾免冤抑。
據上論斷，應依刑事訴訟法第二百九十九條第一項前段、第三百零一條第一項前段，
刑法第一百七十五條第一項、第四十七條、第六十二條前段、第三十八條第一項第二
款，判決如主文。
本案經檢察官簡淑如到庭執行職務。
中      華      民      國    九十      年      八      月    二十三    日
                              臺灣花蓮地方法院刑事庭
                                  法  官  林  國  泰
右正本證明與原本無異。
如對本判決不服，應於送達後十日內，向本院提出上訴狀。（應抄附繕本）告訴人或
被害人如對於本判決不服者，應具備理由請求檢察官上訴，其上訴期間之計算係以檢
察官收受判決正本之日期為準。
                                  法院書記官
中      華      民      國    九十      年      八      月    二十九    日
附錄本案論罪科刑法律條文：刑法第一百七十五條第一項
刑法第一百七十五條：
放火燒燬前二條以外之他人所有物，致生公共危險者，處一年以上、七年以下有期徒
刑。
放火燒燬前二條以外之自己所有物，致生公共危險者，處三年以下有期徒刑。
失火燒燬前二條以外之物，致生公共危險者，處拘役或三百元以下罰金。


司法院資訊處製作；財團法人民間司法改革基金會備份。
